臺灣臺北地方法院民事裁定
110年度家訴聲字第9號
聲  請  人  石維霖  
代  理  人  吳慶隆律師
相  對  人  石高臻  
上列當事人間確認遺囑無效等事件，聲請人聲請許可為訴訟繫屬
事實之登記，本院裁定如下：
    主  文
聲請人以新臺幣470萬8,340元為相對人供擔保後，許可就相對人
所有如附表一所示之不動產為如附表二所示訴訟繫屬之登記。
    理  由
一、按訴訟標的基於物權關係，且其權利或標的物之取得、設定
　　、喪失或變更，依法應登記者，於事實審言詞辯論終結前，
    原告得聲請受訴法院以裁定許可為訴訟繫屬事實之登記；前
    項聲請，應釋明本案請求；前項釋明如有不足，法院得定相
    當之擔保，命供擔保後為登記。其釋明完足者，亦同，此為
    家事訴訟事件所準用，家事事件法第51條、民事訴訟法第25
　　4條第5項、第6項前段、第7項分別定有明文。
二、聲請意旨略以：兩造均為被繼承人石黃舜敏之繼承人，被繼
    承人所有如附表所示之不動產(下稱系爭不動產)，應由兩造
    公同共有，且已辦竣繼承登記。惟於110年9月24日，相對人
    石高臻竟持無效之代筆遺囑(下稱系爭遺囑)，將系爭不動產
    之所有權，以遺囑繼承為登記原因，單獨登記於己身名下，
    嚴重侵害聲請人及其他繼承人之所有權益。聲請人業依民法
    第767條第1項中段等規定，向鈞院提起確認遺囑無效及塗銷
    登記等訴訟(110年度家調字第803號，下稱本案事件)，其爭
    訟之結果將使系爭不動產之所有權人發生變更之結果，為使
    第三人知悉訟爭情事，爰依民事訴訟法第254條第5項規定聲
    請就系爭不動產為訴訟繫屬事實之登記等語。
三、經查，聲請人於本案事件中除起訴請求確認系爭遺囑無效外
    ，併主張民法第767條第1項中段所有權妨害除去之物權請求
    權，現由本院審理中，並業據提出財政部臺北國稅局遺產稅
    核定通知書、土地暨建物謄本等件以為釋明之方法，惟該釋
    明尚有未足，爰依上開規定，命供擔保許可本件聲請。
四、按法院命原告供訴訟繫屬事實登記之擔保金，係為擔保被告
    因不當登記可能所受損害，法院應斟酌個案情節，妥適酌定
    是否命供擔保及擔保金額，所命擔保之數額，不得逾越同類
    事件中法官於假扣押、假處分時酌定之擔保金額（民事訴訟
    法第254條第7項立法理由參照）。又按法院就被告因不當登
    記可能所受損害，命原告預供擔保者，其金額之多寡應如何
    認為相當，原屬於法院職權裁量之範圍，非當事人可任意指
    摘（最高法院48年台抗字第18號判例意旨參照）。本件訴訟
    繫屬事實登記之聲請，雖未限制相對人就系爭不動產之處分
　　，然實際上仍有造成一經登記，恐無第三人願受讓該權利之
    虞，是認相對人如因不當登記所受之損害，應係延後處分系
    爭不動產所受之利息損失。本院審酌准許訴訟繫屬事實登記
    可能造成之影響，及系爭不動產之價額為新臺幣(下同)1,88
    3萬3,360元(計算式如附表價額欄)，如因訴訟繫屬登記致不
    能實現，相對人可能遭受之損害，與同額金錢所受遲延利息
    損失相當。又家事繼承訴訟事件之第一審、第二審、第三審
    辦案期限各為2 年、2 年、1 年，合計5 年，按法定利率年
    息5%計算，認聲請人所應供之擔保金額以470萬8,340元為適
    當（計算式：1,883萬3,360元×5%×5年＝470萬8,340元)，故
    命聲請人提供上開金額之擔保而准許其聲請。爰裁定如主文
    。
中　　華　　民　　國　　110 　年　　10　　月　　18　　日
                  家事法庭  法　官  陳香文
以上正本係照原本作成。
如不服本裁定應於送達後10日內向本院提出抗告狀，並繳納抗告
費新臺幣1,000元。
中　　華　　民　　國　　110 　年　　10　　月　　18　　日
                            書記官  林政毅
附表一:
編號 財產項目  價             額(新臺幣) 1  臺北市○○區○○段○○段000地號土地(所有權人 ：石高臻，權利範圍：1/4 )  1,883萬3,360元  計算式： 1.房屋面積為94.64㎡。 2.左列房地為4層樓公寓之4樓，屋齡約48年，依內政部不動產實價登錄查詢服務網查詢結果，110年8月間房屋型態、屋齡、總面積、樓別樓高相似之鄰近門牌號碼房地交易價格為每平方公尺19萬9,000元，據此估算左列房地於起訴時之價值約為1,883萬3,36 　0元（94.64㎡×19萬9,000 　元）。 2 臺北市○○區○○段○○段000○號即門牌號碼臺北市○○區○○街00巷00號4樓建物(所有權人：石高臻，權利範圍：全部)   
附表二：
一、應受判決事項之聲明：請求所有權人石高臻玲將其所有之系
    爭不動產於110年10月1日以遺囑繼承為登記原因所為之所有
    權移轉登記塗銷。
二、訴訟標的：石維霖基於民法第767條第1項中段之所有權妨害
    除去請求權。
三、原因事實：被繼承人石黃舜敏雖曾於109年11月21日製作代
    筆遺囑，但繼承人爭執該遺囑之效力，故請求確認該遺囑為
    無效，及塗銷石高臻所有之系爭不動產於110年10月1日以遺
    囑繼承為登記原因所為之所有權移轉登記。